最高法院刑事判決　　　　　　九十六年度台上字第四九一四號
上　訴　人　甲○○
　　　　　　乙○○
上列上訴人等因妨害國幣懲治條例等罪案件，不服台灣高等法院
台中分院中華民國九十六年六月二十日第二審更審判決（九十五
年度上更(二)字第一六八號，起訴案號：台灣南投地方法院檢察署
九十二年度偵字第五三五、八三六、一一０七、一一０八、一三
０七、一三四六、一四四九號、九十二年度偵緝字第六０號），
提起上訴，本院判決如下：
    主  文
原判決關於甲○○部分撤銷，發回台灣高等法院台中分院。
乙○○之上訴駁回。
    理　由
一、撤銷發回（甲○○上訴）部分：
原判決撤銷第一審關於上訴人甲○○連續偽造貨幣部分之科刑判
決，改判論處甲○○連續意圖供行使之用，而交付偽造之通用紙
幣罪刑（處有期徒刑四年）；又連續意圖供行使之用，而偽造幣
券罪刑（處有期徒刑八年），應執行有期徒刑十一年；固非無見
。惟查：一、原判決事實欄二、認定：「甲○○基於意圖供行使
之用而收集偽造通用紙幣、意圖供行使之用而偽造幣券及意圖供
行使之用而交付偽造通用紙幣之概括犯意，……」（原判決正本
第二頁）。似認甲○○所犯收集偽造通用紙幣部分亦基於概括犯
意為之，但於理由欄五、(一)說明：「意圖供行使之用而收集偽造
通用紙幣罪，其收集二字，本含有反覆為同一行為之意義，被告
先後收集偽券，交與他人販賣，其收集行為當無連續犯之可言，
是被告甲○○多次意圖供行使之用而收集偽造通用紙幣之所為，
自不能以連續犯之規定相繩」（原判決正本第十四頁），又認甲
○○所犯意圖供行使之用而收集偽造通用紙幣部分非連續犯，其
事實記載與理由說明相互矛盾。又原判決於理由欄五、(一)說明：
「甲○○意圖供行使之用而交付購自『小周』之偽造通用紙幣予
同案被告乙○○與王進發（經原審判刑確定）之行為，係基於概
括犯意反覆為之而犯相同罪名之罪，為連續犯……甲○○意圖供
行使之用而向『小周』購得偽鈔半成品後，復交付予乙○○、王
進發，則其收集行為，已為交付行為所吸收，應僅論以交付之罪
」（原判決正本第十四頁）；就甲○○交付予乙○○、王進發之
偽鈔究係成品或半成品，理由論述前後不一，均有判決理由矛盾
之違誤。二、原判決於理由欄五、(一)說明，甲○○將自「小周」
處收集之千元偽鈔，先後交付予乙○○、王進發，其收集之低度
行為為交付之高度行為所吸收，乃論以連續意圖供行使之用，而
交付偽造之通用紙幣罪；又甲○○在台中縣大里市住處將自「小
周」處收集之偽鈔半成品連續偽造為成品，及於台中市○○路○
段二三六號七樓偽造幣券後，先後將偽鈔交付予乙○○、張松賓
、劉金蒼、「吳仔」（「吳仔」部分有既遂、未遂），其交付之
低度行為為偽造之高度行為所吸收，應論以連續意圖供行使之用
，而偽造幣券罪，所犯二罪應分論併罰（原判決正本第十三頁至
第十四頁）。倘屬無訛，原判決自應於事實欄內就上開認定詳為
記載，始足為適用法律之依據，但原判決事實欄二、係認定：「
甲○○自民國九十一年十月間起迄九十二年一月下旬止，先在台
北市內湖區某處，向真實姓名年籍不詳綽號『小周』之成年男子
，購買偽造之新台幣（下同）壹仟元、伍佰元紙鈔成品數次，再
於九十二年一月下旬某日，向『小周』購得紙鈔半成品及偽造工
具一次，繼在台中縣大里市住宅等處將半成品加工，製成成品，
伺機販賣，並先後交付予乙○○、王進發、張松賓、劉金蒼等人
，而有下列之犯行，……」（原判決正本第二頁）。似認甲○○
係於九十二年一月下旬將購自「小周」之偽鈔半成品偽造完成後
，始有交付乙○○等人之犯行，然繼於事實欄二、(一)(二)復認定甲
○○於九十一年十一月間交付千元偽鈔三萬元予乙○○，繼於同
年十二月底某日交付千元偽鈔二十五張予王進發（原判決正本第
三頁），似認甲○○於自行偽造前，即已交付千元偽鈔予乙○○
、王進發，其事實欄前後之記載及事實認定與理由之論述，均有
不一，自有判決理由矛盾之違誤。究甲○○於九十一年十一月間
及十二月底交付乙○○、王進發之千元偽鈔，係向「小周」收集
之偽鈔成品，抑係向「小周」收集偽鈔半成品予以偽造後再交付
？此與甲○○所應負之罪責攸關，原判決此部分之事實尚欠明確
，本院無從為適用法律當否之判斷，自有違誤。綜上，應認原判
決關於甲○○部分仍有撤銷發回之原因。原判決其他有裁判上一
罪關係部分，基於審判不可分原則，應一併發回。
二、駁回（乙○○上訴）部分：
按刑事訴訟法第三百七十七條規定：上訴於第三審法院，非以判
決違背法令為理由不得為之；是提起第三審上訴，應以原判決違
背法令為理由，係屬法定要件；如果上訴理由狀並未依據卷內訴
訟資料具體指摘原判決不適用何種法則或如何適用不當，或所指
摘原判決違法情事顯與法律規定得為第三審上訴理由之違法情形
不相適合時，均應認其上訴為違背法律上之程式，予以駁回。原
判決撤銷第一審關於上訴人乙○○偽造貨幣部分之科刑判決，改
判論處乙○○連續意圖供行使之用，而交付偽造之通用紙幣罪刑
（處有期徒刑三年六月）；已詳敘其認定所憑之證據及認定之理
由；自形式上觀察，原判決並無違背法令之情形。乙○○上訴意
旨略以：唐人傑（經原審判刑確定）於警詢雖供述向乙○○購買
二次偽鈔，但經第一審勘驗唐人傑警詢錄影帶結果，畫面閃動無
法辨識，且依唐人傑於交保後提出之診斷證明書亦載明其有受傷
，則唐人傑警詢供述，不具任意性，應無證據能力。而乙○○與
唐人傑於偵查中均供稱乙○○僅交付一次偽鈔予唐人傑，乙○○
於第一審法院聲押案件訊問時亦同此供述，原判決認乙○○交付
二次，而論以連續犯加重其刑，自有違誤。另台灣雲林地方法院
檢察署移送乙○○另涉犯偽造貨幣罪嫌，原判決以本件乙○○被
起訴偽造貨幣罪部分，無積極證據認定有此部分犯行，上開併辦
部分，自無從併為審理，但上開併辦部分固無證據足認乙○○有
偽造貨幣犯行，然其仍有收集偽造貨幣之犯行，與上開論罪科刑
部分應有裁判上一罪關係，原審未併予審究，亦有違誤等語。
惟查：原判決認定乙○○有其事實欄二、(一)所載之意圖供行使之
用而收集偽鈔，再連續交付五百元偽鈔二次予唐人傑，第一次七
張，第二次十四張之犯行，於理由欄二、(一)１依憑甲○○於偵查
中之供述，乙○○於偵查中坦承收受甲○○交付之偽鈔及工具，
並將其中二十一張五百元偽鈔交予唐人傑等情，證人王進發於偵
查及第一審法院聲請羈押案件訊問中供述，有帶唐人傑向乙○○
購買偽鈔，第一次為七張等語，另唐人傑於偵查中亦供證向乙○
○買二次，三千元等語，於第一審審理中供稱第一次由王進發帶
去向乙○○買七張五百元等語，為其所憑之證據，經核與卷內資
料相符；原判決認定乙○○係先後二次交付唐人傑五百元之偽鈔
，因而依修正前之連續犯規定論以一罪，並加重其刑，核無違誤
。原判決並未採信唐人傑於警詢之供述為證據，上訴意旨指摘唐
人傑警詢供述無證據能力，殊非適法之上訴理由。至台灣雲林地
方法院檢察署移送乙○○另涉犯偽造貨幣罪嫌，原判決於理由欄
七、以本件乙○○被起訴偽造貨幣罪部分，無積極證據足認有此
部分犯行，因檢察官起訴認與論罪科刑部分有裁判上一罪關係，
故不另為無罪之諭知，是上開併辦部分，自無從併為審理，應退
回另為處理，亦無不合。綜上，應認乙○○之上訴違背法律上之
程式，予以駁回。
據上論結，應依刑事訴訟法第三百九十七條、第四百零一條、第
三百九十五條前段，判決如主文。
中　　華　　民　　國　九十六　年　　九　　月   十三   日
                      最高法院刑事第十一庭
                          審判長法官  林　永　茂
                                法官  洪　文　章
                                法官  蘇　振　堂
                                法官  蕭　仰　歸
                                法官  何　菁　莪
      本件正本證明與原本無異
                                      書  記  官
中　　華　　民　　國　九十六　年　　九　　月   十九   日
                                                H
